【裁判字號】    96,訴,1934
【裁判日期】    970215
【裁判案由】    清償債務
【裁判全文】
臺灣桃園地方法院民事判決              96年度訴字第1934號
原      告  丁○○○
特別代理人  乙○○
訴訟代理人  林文淵律師
被      告  丙○○
訴訟代理人  林凱律師
上列當事人間清償債務事件，經本院於民國97年1 月25日言詞辯
論終結，判決如下：
    主      文
原告之訴及假執行之聲請均駁回。
訴訟費用由原告負擔。
    事實及理由
一、按無訴訟能力人有為訴訟之必要，而無法定代理人，或法定
    代理人不能行代理權者，其親屬或利害關係人，得聲請受訴
    法院之審判長，選任特別代理人。民事訴訟法第51條第2項
    定有明文。本件起訴時陳以：原告因顱內出血、水腦症術後
    ，目前意識混亂，呈失智狀，對外界事務之知覺、理會、判
    斷之能力已喪失，無法表達自己的意思，無法獨立以法律行
    為負義務，應為無訴訟能力之人，因原告欲對消費借貸之債
    務人即被告提起清償債務訴訟，爰向本院聲請選任原告之子
    乙○○為特別代理人。查，原告為罹患高血壓、糖尿病之痼
    疾患者，之後因癲癇、顱內出血及水腦症，曾分別於民國90
    年11月26日、94年7 月11日至長庚紀念醫院施行手術、住院
    治療。於96年12月6 日最近1 次回診，當時仍有失智，神智
    混亂、局部癲癇等症狀，該症狀恐影響其理解、反應能力等
    情，業經本院依職權函詢財團法人長庚紀念醫院（林口）分
    院函覆如前（本院卷第36頁），並有診斷證明書、病症暨失
    能診斷證明書各1 份在卷可稽（本院卷第5-6 頁）。是因原
    告對於消費借貸之債務人即被告有提起本件清償債務訴訟之
    必要，乙○○為原告之子，其聲請選任為原告之特別代理人
    ，於法核無不合，應予准許，合先敘明。
二、原告起訴主張：被告為原告之女兒，於84年3 月20日向原告
    借款新台幣（下同）90萬元，原告因此委請原告之子乙○○
    自原告中壢郵局所開設之帳戶（帳號000000-0-0000000號）
    內提款30萬元匯款予被告，及委請乙○○解除原告於上開郵
    局之60萬元定期存款，將該60萬元匯款予被告，是被告共計
    向原告借款90萬元。又被告於88年時曾口頭承諾會補貼原告
    10萬元作為上開90萬元借款於該等年間之利息，故被告共計
    積欠原告款項為100 萬元。被告既有上開欠款未清償，爰依
    消費借貸之法律關係請求被告為給付。並聲明：(一)被告應給
    付原告100 萬元，及自起訴狀繕本送達被告翌日起至清償日
    止，按年息百分之五計算之利息。(二)請准供擔保宣告假執行
    。
三、被告則以：被告否認有於84年3 月20日向原告借款90萬元或
    承諾給付利息之事實。
四、按當事人主張有利於己之事實，就其事實有舉證之責任，民
    事訴訟法第277 條前段定有明文。又按消費借貸為要物契約
    ，因金錢或其他代替物之交付而生效力（參見89年5 月5 日
    民法債編修正施行前民法第475 條）。關於交付金錢或其他
    代替物之事實，如有爭執者，應由主張已為交付之貸與人負
    舉證責任。本件原告主張被告有上開欠款之事實，為被告所
    否認，依舉證責任分配之原則，自應由原告就其主張已交付
    借款予被告及被告承諾給付利息之事實，負舉證責任。經查
    ：
  (一)原告主張於84年3 月20日曾委請原告之子乙○○即特別代理
    人自原告中壢郵局所開設之帳戶（帳號000000-0-0000000號
    ）內提款30萬元匯款予被告，及委請乙○○解除原告於上開
    郵局之60萬元定期存款，且將該60萬元匯款予被告云云，經
    本院依原告聲請函詢台灣郵政股份有限公司中壢郵局，中壢
.    郵 局回函表示：因84年間之匯款單已逾保管期限而銷毀，
  無法查詢提供；又原告並無定期存款60萬元等情，並提出原告
  該帳戶於84年之客戶歷史交易清單1 份（本院卷第34-1頁、第
  44-45 頁），是由該客戶歷史交易清單雖顯示原告該帳戶於84
  年間曾有提領30萬元，惟仍無從證明該30萬元係借貸予被告之
  事實，至原告主張解除定期存款60萬元借予被告，更與上開事
  證不符，難以憑採。
  (二)又，本院依原告聲請傳訊證人甲○○○即原告之女、被告之
    胞姐，雖證人甲○○○到庭證稱：被告於87年6 月8 日間說
    跟母親（指原告）拿了90萬元，要還母親100 萬元，所以交
    了100 萬元給我，但當時母親的100 萬元被我借走，所以我
    沒辦法還給母親，後來88年被告擴大公司，又重提此事，要
    我拿100 萬元給被告，今日係為釐清100 萬元到底是誰借的
    云云，證人甲○○○並提出其手寫紙條1 張（本院卷第82頁
    ）欲實其說。惟觀諸證人甲○○○上開所述被告係於87年6
    月8 日表示借款90萬元，要還100 萬元云云，已與原告主張
    「被告於88年間曾口頭承諾會補貼原告10萬元作為該筆借款
    之利息」之時間有所出入。再者，證人甲○○○所提出之手
    寫紙條，姑且不論其記載之真實性如何，由該紙條記載內容
    「88年6 月8 日付90萬」、「7 月8 日付10萬」以觀，係先
    後付款90萬、10萬，2 筆款項給付時間相隔1 個月，與證人
    甲○○○稱被告交100 萬元之情亦有不符。
  (三)再者，原告復執被告提出之被告與證人甲○○○間於93年間
    之會帳單1 紙（本院卷第59頁）上證人甲○○○所寫之「張
    弟100 請方便」之字樣，主張據此可以認定被告確有欠款云
    云，然此為被告所否認，並辯稱：上開記載是因為證人甲○
    ○○另積欠原告100 萬元，所以乙○○要證人甲○○○還等
    語，復由上開字樣之語意、內涵以觀，實亦無從據此認定原
    告之主張。
  (四)綜上，應認原告主張被告有上開借款之事實，未能盡其舉證
    之責，自難認其所主張者為真。
五、從而，原告主張依消費借貸之法律關係請求被告返還100 萬
    元，及自起訴狀繕本送達翌日起至清償日止，按年息百分之
    5 計算之利息，並無理由，應予駁回。
六、原告受敗訴判決，其假執行之聲請即失所依據，應併予駁回
    。
七、兩造其餘爭點、攻擊防禦方法及證據經予審酌，於訴訟判決
    結果已不生影響，爰不再逐一論述。
八、據上論結，本件原告之訴為無理由，依民事訴訟法第78條，
    判決如主文。
中    華    民    國    97    年     2    月    15    日
                  民事第一庭  法  官  陳雪玉
如對本判決上訴，須於判決送達後20日內向本院提出上訴狀。
以上正本與原本無異。
中    華    民    國    97    年    2     月    22    日
                              書記官  吳瓊英


司法院資訊處製作；財團法人民間司法改革基金會備份。
